【裁判字號】    89,上訴,1462
【裁判日期】    890623
【裁判案由】    違反水利法
【裁判全文】
臺灣高等法院臺中分院刑事判決          民國八十九年度上訴字第一四六二號
    上  訴  人
    即  被  告  甲○○
                丁○○
    共      同
    選任辯護人  周啟同
右上訴人等因違反水利法案件，不服台灣台中地方法院中華民國八十九年六月廿三日
第一審判決（民國八十九年度易字第一六五號，起訴案號：台灣台中地方法院檢察署
民國八十八年度偵字第二四三二七、二四三二八號），提起上訴，本院判決如左：
    主      文
原判決撤銷。
丁○○、甲○○均無罪。
    理      由
一、公訴意旨略以，被告丁○○、甲○○係夫妻共同經營精武砂石行，明知未經主管
    機關許可，不得於行水區內堆置砂石，竟共同基於意圖為自己不法利益之犯意聯
    絡，為將渠等先前堆置之砂石出售獲利，枉顧危及他人生命財產安全，而在如附
    圖所示台中縣太平市○○段第二六三之六地號（下稱系爭地號）之行水區內，將
    製造之級配砂石擅自堆置在該系爭地號之行水區內，致生妨害水流及影響河防安
    全之公共危險。嗣於八十八年一月三十日經人告發後，派警至現場履堪屬實，始
    悉上情。因認被告等違反水利法第七十八條第一項第三款之規定，有犯同法第九
    十二條之一第一項後段之在行水區內堆置砂石致生公共危險罪嫌云云。
二、公訴人認被告等涉嫌水利法第九十二條之一第一項後段之在行水區內堆置砂石致
    生公共危險罪，無非以被告甲○○與丁○○坦承不諱，並經台中縣警察局刑警隊
    親至現場履勘屬實，且據證人即刑警隊組長及偵查員林金童、柯水發到庭證述，
    被告確實仍在上址粹煉並堆置新的砂石給配料等情無訛，復有現場工作、粹煉及
    堆置砂石給配之照片在卷可佐等情為論據。
三、訊據被告甲○○、丁○○二人固坦承經營精武砂石行及經警在台中縣太平市○○
    段第二六三之六地號行水區內查獲砂石之事實，惟矢口否認有何違反水利法之犯
    行，被告丁○○辯稱：查獲之砂石是伊之前因違反水利法案件被判刑前堆放的，
    因數量太多，無法一次清除，嗣後陸續清除，現已清理完了，前案判決後就沒有
    再堆置新的砂石在上開行水區云云，被告甲○○辯稱，伊亦曾因於上開行水區堆
    置砂石，違反水利法被判處罪刑，本案被訴之堆置砂石，係以前所留下，並非新
    堆置，嗣後加工清理出售，現已清除完畢，且砂石場工作由伊夫丁○○操件，伊
    負責照顧小孩及老人云云。
四、經查：
  (一)被告丁○○曾因經營精武砂石行，自七十五年間某日起，至八十二年二月間止，
    將向他人購入之砂石，擅自堆置於台中縣太平市○○○段二六三－一○地號、二
    六三－一一地號、二六二－二九地號、二六三－六地號及附圖所示１、２部分及
    ３部分西半部未登錄地內，如附圖所示砂石堆置區部分，致生危害附近居民居住
    安全之公共危險。經原審法院於八十二年二月八日以八十一年度訴字第二五九七
    號，依違反水利法第九十二條之一第一項後段之在行水區內堆置砂石，致生公共
    危險罪，判處有期徒刑一年六月，緩刑五年，於八十二年六月十三日確定，另被
    告甲○○於其夫丁○○在八十二年二月八日判處上開罪刑後，曾因接手經營精武
    砂石行，明知未經主管機關許可，不得於行水區內堆積砂石，竟意圖為自己不法
    之利益，為將其夫丁○○原堆置之砂石，清洗出售，在附圖所示地點之行水區外
    挖掘水池，並將製造之級配砂石擅自堆置於附圖所示台中縣太平市○○段第二六
    三之六地號之行水區內，致生妨害水流及影響河防安全之公共危險，亦應經本院
    於八十六年十二月卅一日以八十六年度上訴字第二一八八號，以上開罪名判處有
    期徒刑七月，緩刑四年，於八十七年一月廿六日確定，分別有原審法院八十一年
    度訴字第二五七九號、本院八十六年度上訴字第二一八八號刑事判決各一份，及
    台灣高等法院被告全國前案紀錄表附卷可稽（見他字第卅六、卅九頁，本院卷第
    十一、十四頁）。
  (二)本案係以被告等係夫妻經營精武砂石行，於七十六年間起，在台中縣太平市○○
    路四○○號隔壁大里溪旁即右開台中縣太平市○○段二六三－六地號行水區，堆
    置長億大廈建築挖起之天然級配料，營運迄今，經台中縣警察局會同經濟部水利
    處第三河川局人員於八十八年二月八日查獲，而移送臺灣臺中地方法院檢察署檢
    察官偵查起訴，有台中縣警察局八十八年二月十一日中縣警刑經字第○一八五
    七號函在卷可按（見他字卷第四頁）。
  (三)原審審理時於八十九年四月廿四日會同台中縣警察局及經濟部第三河川局人員勘
    驗現場結果：「現場只見怪手、砂石車，輸送機，已加足級配，坐落處並無雜草
    及樹木。系爭土地面臨樹孝路左側土地上有未加之砂石數堆，有些砂石堆上已長
    滿雜草、樹木。」，有勘驗筆錄附卷可證（見原審卷第五三頁），據證人即經濟
    部水利處第三河川局會勘人員邱國金於原審證稱：「現場之砂石比我之前來拍照
    之數量還少，拍照之時間是八十九年四月七月，與查獲時（即八十八年二月八日
    ）之砂石量更少，查獲時均為未加工之砂石，只有少數量已加工，被告均加以堆
    放成一堆。」（見原審卷第五五頁），並提出現場照片為證（見原審卷第六一－
    六三頁），該證人另與同河川局會勘人員閔慶恩於原審均證稱：「堆置之砂石，
    應該是以前（被告等上開判決前）沒有清除完畢的，沒有新的。」，「自二六三
    －六地號行水區所堆置之砂石，其上長有樹木，依其成長判斷，已經很多年了。
    」（見原審卷第四三、四四頁）。
  (四)證人壬○○、庚○○、乙○○、戊○○、辛○○、丙○○等六人均係居住於系爭
    土地附近之台中縣太平市○○里○○路及新和街，據壬○○於本院審理時證稱：
    「伊是新坪里里長，被告於八十年間，就堆放砂石於太平市○○段二六三－六地
    號上。」，庚○○證謂：「我八十一年間，住新坪里後，八十二年就看到砂石堆
    放。」，乙○○證稱，八十年間，去買房子時，就看到砂石堆放在該處，以後砂
    石慢慢少了。」，戊○○證稱：「我八十一年間去住，就看到砂石，只看到砂石
    減少，沒有增加。」，辛○○證稱：「我八十五年才去住，就看到砂石，以後砂
    石慢慢少了。」，丙○○證稱：「我四年前搬去住，在河床種菜，有看到砂石堆
    放在該處，看到砂石被運出，砂石沒有增加，只有減少。」，該證人六人並均證
    謂：「沒有新的砂石進來，只有將舊的砂石加工運出而已。」「現在砂石已清理
    完，僅剩一點。」（見本院卷第四七、四八頁），而被告已將系爭土地上所堆置
    之砂石清除完畢，亦有其提出之現場照片附卷可證（見本院卷第卅、卅一頁）。
  (五)綜上所述，足見被告等所辯，本案在系爭土地上所查獲堆置之砂石，係被告等其
    上開案件判決確定前所堆置，於該案判決後，陸續加工出售，予以清理，現已清
    除完畢云云，尚無可採。至證人即參與查獲本案之警員林金童、柯水發於偵查雖
    證稱：他們（指被告二人）當時仍繼續運作，並非純粹舊有砂石堆，他們碎石機
    當場也在運作，也留有新的碎石配石堆，舊有砂石會長有草，現場均沒有發現此
    現象，而當時砂石有很多堆，且有繼續運作，堆得很高，被告二人堆置砂石被判
    過刑，且縣政府要求清除砂石堆，也沒有清除，甚至有堆置新的碎石級配，：：
    ，砂石堆不可能長樹，且我們去看，看到他們碎煉砂石所堆置沒有長樹及雜草，
    只有要進去他們砂石廠旁有長樹及雜草等語（見同上偵查卷第四十八頁背面以下
    ）。惟彼等係證述，被告於查獲時，有繼續碎煉砂石，堆置有新碎石級配之情，
    尚不能證明碎煉之新碎石級配原料，來自新堆置之砂石，而有新的堆置砂石行為
    ，尚難據以認定被告等所辯為不實，其他復查無確切證據，足以認定其等被訴之
    堆置砂石，係在彼等於上開案件判決確定後，所另行堆置。
五、按水利法第九十二條之一第一項後段之在行水區內堆置砂石致生公共危險罪，係
    既成犯，於堆置砂石行為完成時，犯罪即成立，嗣後所堆置之砂石縱使未清除，
    乃屬犯罪狀態之繼續，被告等既係將彼等上開案件確定判決前所堆置之砂石，於
    該案件判決確定後，陸續將原堆置之砂石加工成級配，搬運出售，予以清除原堆
    置砂石，自屬前案之犯罪狀態之排除，與堆置新砂石之另起之犯罪行為有別，自
    不能令被告等另負水利法第九十二條之一第一項後段之在行水區內堆置砂石致生
    公共危險之罪責。
六、原審未詳察，為被告等均科刑之判決，尚有未洽，被告等上訴意旨，否認犯罪，
    指摘原判決不當，為有理由，應由本院將原判決撤銷改判，爰為被告等均無罪之
    判決。
七、據上論斷，應依刑事訴訟法第三百六十九條第一項前段、第三百六十四條、第三
    百零一條第一項，判決如主文。
本案經檢察官己○○到庭執行職務。
中      華      民      國    八十九     年      十一     月    二十九  日
                                  臺灣高等法院臺中分院刑事第一庭
                                        審判長法  官  陳  紀  綱
                                              法  官  蕭  錦  鍾
                                              法  官  陳  登  源
右正本證明與原本無異。
檢察官得上訴。
如不服本判決應於收受送達後十日內向本院提出上訴書狀，其未述上訴之理由者並
得於提起上訴後十日內向本院補提理由書（均須按他造當事人之人數附繕本）。
                                              書記官  林  桂  鳳
中      華      民      國    八十九     年      十二     月     二     日
                                                        Ｉ


司法院資訊處製作；財團法人民間司法改革基金會備份。
